---
title: "Dario Carolla 807547 - Assignment 1"
output:
  html_document: default
  word_document: default
  editor_options:
    chunk_output_type: console
  pdf_document: default
---
```{r, echo=FALSE, warning=FALSE, message=FALSE} 
#Librerie richieste
library(yaml)
library(radiant)
library(radiant.model)
```

Il problema proposto consiste nell'ottimizzazione dei guadagni dell'azienda MC Manufacturing. Per risolverlo è stato utilizzato il seguente **decision tree**, all'interno del quale le unità di produzione ed i relativi guadagni sono stati espessi in migliaia.
```{r}
tree = yaml.load_file(input = "/Users/dario/Desktop/Università/Decision\ Models/Assignment\ 1/dtree_input.yaml")
result = dtree(yl = tree)
plot(result, final = FALSE)
```
Come è possibile osservare l'abero si divide inizialmente in due rami:

* 100 boards: corrisponde al caso in cui MC Manufacturing produca inizialmente solo 100.000 schede. Al termine di questo ramo vi è uno *Chance node* il quale si divide in due ulteriori rami:
    + DISCO Buy 100: rappresenta la possibilità che DISCO acquisti solo 100.000 schede e non si avvalga della possibilità di acquistarne altre 100.000. Questa possibilità ha una probabilità dello 0.5000 e porterebbe ad un guadagno di $50.000 per MC Manufacturing
    + DISCO Buy 200: rappresenta la possibilità che DISCO acquisti 200.000 schede. Questa possibilità ha una probabilità dello 0.5000 e porterebbe ad un guadagno di $100.000 per MC Manufacturing
  
* 200 board: corrisponde al caso in cui MC Manufacturing produca sin dall'inizio 200.000 schede. Al termine di questo ramo vi è uno *Chance node* il quale si divide in due ulteriori rami:
    + DISCO Buy 100: rappresenta la possibilità che DISCO acquisti solo 100.000 schede e non si avvalga della possibilità di acquistarne altre 100.000. Questa possibilità ha una probabilità dello 0.5000 e porterebbe ad una perdita di $150.000 per MC Manufacturing
    + DISCO Buy 200: rappresenta la possibilità che DISCO acquisti 200.000 schede. Questa possibilità ha una probabilità dello 0.5000 e porterebbe ad un guadagno di $350.000 per MC Manufacturing

All'interno del decision tree i costi di produzione di MC Manufacturing sono stati calcolati all'interno delle variabili utilizzate per la creazione dell'albero, senza specificare un costo fisso, dunque considerando i costi variabili. Infatti, l'azienda ha la possibilità di decidere se produrre sin dall'inizio 200.000 schede o se produrne 100.000 e, solo nel caso in cui vengano richieste, produrne successivamente altre 100.000.

###Expected value
Per decidere quale alternativa selezionare in un problema decisionale si necessita di un criterio decisionale. L'ottimizzazione dell'**Expected Value** è un criterio valido per prendere una decisione che tenga conto dei possibili risultati per ogni decisione alternativa e della probabilità che ogni risultato si verifichi.
L'alternativa con il massimo Expected value rappresenta il miglior percorso di scelta in base alle informazioni che si possiedono.

```{r}
summary(result, input = FALSE, output = TRUE)
plot(result, final = TRUE)
```

Il risultato ottenuo evidenzia che, scegliendo secondo l’Expected Value, la scelta giusta da fare per la produzione è rappresentata dal ramo *200 boards*, che equivale alla produzione immediata di 200.000 schede.

###Utility Function and Certainty Equivalent
####Utility Function
Per i decisori avversi al rischio, nelle decisioni che comportano profitti, viene utilizzata la funzione esponenziale che ha la seguente forma:

$$U(x) = 1-e^{x/R}$$

dove *U(x)* rappresenta la funzione di utilità, *x* è la misura di valutazione, *R* è una costante chiamata tolleranza al rischio (che nel problema proposto corrisponde a 100.000) ed *e* rappresenta la funzione esponenziale. Quando x aumenta, U(x) si avvicina ad 1.
La Utility Function, applicata al problema, con R = $100.000, possiede il seguente andamento:
```{r}
utilityFunctionExp <- function(X, R) { #funzione per Utility Function
res <- 1- exp(-X/R)
return(res)
}

x = seq(from = -150, to = 350, by = 10)
plot(x, utilityFunctionExp(x, 100), type="l", col="blue", ylab="Utility Function", xlab="Evaluation Measure")
```

####Certainty Equivalent
Il Certainty Equivalent per la funzione esponenziale utilizzata in questo problema è:

$$CE = -R * ln (1 - E [U])$$
```{r}
CertEquivalent = function(EU, R){ #funzione per Certainty Equivalent
CE = -R*ln(1-EU)
return(CE)
}

branch1 <- c(50, 100)
branch2 <- c(-150, 350)
profit <- c(branch1, branch2)

#Calcolo valori della funzione di utilità
UF1 = utilityFunctionExp(branch1, 100)
UF1_A = 0.5*UF1[1]+0.5*UF1[2]
UF2 = utilityFunctionExp(branch2, 100)
UF2_A = 0.5*UF2[1]+0.5*UF2[2]
UF_value <- c(UF1_A, UF2_A)

#Certain Equivalency
CE_vett <- CertEquivalent(UF_value, 100)
print(paste0("Certain Equivalency per il primo ramo: ", CE_vett[1]))
print(paste0("Certain Equivalency per il secondo ramo: ", CE_vett[2]))
print(paste0("Certain Equivalency maggiore: ", max(CE_vett)))
```
A differenza dei risultati conseguiti con le Expected Value, il risultato ottenuto, considerando la propensione al rischio, è migliore per il primo ramo dell’albero, che equivale alla produzione iniziale pari a sole 100.000 schede.

###Modification of the process
Per la decisione del punto precedente, MC Manufacturing ha creato una nuova opzione: può condurre alcune ricerche e sviluppi nel tentativo di abbassare i fixed setup cost associati alla produzione di un lotto di schede PC. La ricerca e lo sviluppo costeranno $25.000 con una probabilità di successo pari a 0.4.
Nel caso in cui dovesse avere successo, il fixed setup cost per lotto verrà ridotto a $50.000. Se la ricerca e lo sviluppo non dovessere avere successo, non ci sarà alcuna riduzione dei costi.
Per risolvere questo nuovo problema è stato utilizzato il seguente decision tree:
```{r}
tree = yaml.load_file(input = "/Users/dario/Desktop/Università/Decision\ Models/Assignment\ 1/dtree_modification_input.yaml")
result_2 = dtree(yl = tree)
plot(result_2, final = FALSE)
```
A differenza dell'albero iniziale, è stato aggiunto un secondo *Decision node* nel ramo in cui si scelglie di produrre inizialmente 100.000 schede, tramite il quale viene considerata la possibilità di svolgere o non la ricerca. Nel caso in cui ne vengano prodotte direttamente 200.000, invece, non avrebbe senso eseguire la ricerca e non viene dunque introdotta questa possibilità.

Anche in questo caso, per decidere quale alternativa selezionare, sono state utilizzare le Expected value.
```{r}
summary(result_2, input = FALSE, output = TRUE)
plot(result_2, final = TRUE)
```

Come è possibile osservare dagli Expected value ottenuti, l’opzione migliore rimane la precedente, ovvero produrre 200.000 unità di merce immediatamente, pertanto il processo di ricerca e sviluppo non viene preso in considerazione.

###Value of Information
Nell'ultimo caso viene considerata la situazione in cui venga pagato un esperto per conoscere l'esito del processo di ricerca e sviluppo.
Per calcolare il valore della **Perfect Information** è stato utilizzato il seguente decision tree:
```{r}
tree = yaml.load_file(input = "/Users/dario/Desktop/Università/Decision\ Models/Assignment\ 1/dtree_PF_input.yaml")
result_3 = dtree(yl = tree)
plot(result_3, final = FALSE)
```
All'interno di questo albero si considera solo il caso in cui la ricerca venga effettuata e si suppone che l'esito di quest'ultima sia conosciuto.
Anche in quest'ultimo caso, per decidere quale alternativa selezionare, sono state utilizzare le Expected value.
```{r}
summary(result_3, input = FALSE, output = TRUE)
plot(result_3, final = TRUE)
```
Il risultato offerto evidenzia come la conoscenza del fattore analizzato influisca sul risultato in modo significativo, facendo passare l’EV dai precedenti $100.000 alla cifra di $120.000. Pertanto il valore dell’informazione perfetta è di $20.000.



